【裁判字號】    98,訴,1274
【裁判日期】    981218
【裁判案由】    給付貨款
【裁判全文】
臺灣士林地方法院民事判決              98年度訴字第1274號
原      告  人豪鋁業有限公司
法定代理人  甲○○
訴訟代理人  許家瑜律師
被      告  乙○○
訴訟代理人  涂秀蕊律師
上列當事人間給付貨款事件，本院於民國98年12月18日言詞辯論
終結，判決如下：
    主  文
原告之訴及假執行之聲請均駁回。
訴訟費用由原告負擔。
    事  實  及  理  由
一、原告起訴主張
（一）原告經營廢棄物清除及鍊鋁業。被告乙○○自民國97 年5
      月21日起，即開始向原告購買鋁錠。交易方式係由被告叫
      貨、原告依約出貨後，被告即會給付貨款，並按月與原告
      對帳，再由原告製作出「人豪鋁業有限公司公司分類帳目
      明細正本」（出貨品名為產品編號鋁錠6061及6063 兩 種
      ）以作為兩造交易證明。而被告於收貨後，付款之方式有
      時係被告由日本直接以日幣匯款（即收款日期為97.06.16
      、97.06.17及編號為97.06.2397.06.2797.06.30
      97.07.0497.08.2297.09.0198.01.0698.02.03
      98.02.2798.03.0298.04.0298.04.2198.05.04之
      部分）、有時由日本方面匯款至被告之盛源公司後，再由
      被告轉換成台幣後匯給原告（即收款日期為97.08.06、97
      .09.16、97.10.07、97.10.21、97.11.03、97.11.04、97
      .12.01、97.12.08之部分）、有時係被告以他人支票付款
      （即收款日期為97.07.25阿宏支票）或由他人帳戶匯款（
      即收款日期為97.07.29許俊陞），迄98年3 月間，兩造之
      交易均係一長期的、連貫的買賣契約。
（二）而買賣契約過程中，在洽談98年度第1 季（1 月至3 月）
      之「鋁錠」進貨事宜時，整個洽談過程，仍係由被告以「
      買受人」之身分出面。洽談完畢，被告才於97年12月12日
      ，帶同訴外人「吉永盛龍」，向原告表示現在伊與訴外人
      「吉永盛龍」取得合作，由被告向原告訂購「鋁錠」，以
      訂單成份、驗貨成份表通過後，直接出貨至日本予「吉永
      盛龍」（故本來之約定「吉永盛龍」係第三人，而成立第
      三人利益契約）。惟原告仍要求由被告乙○○繼續以其「
      本人」之名義與原告進行98年度之買賣（因為自97年5 月
      份起已買賣了近8 個月的時間）。被告當時為確保慎重，
      當場要求「ㄧ有限會社」與伊二人均列為買受人
      ，共同具名並簽章於買賣契約中（變更為原告、被告與
      ㄧ有限會社均為買賣契約之當事人，以下簡稱系爭
      買賣契約），此由買賣契約即可觀之，乙方買受人即指
      ㄧ有限會社（中文翻譯為「拿破士公司」）、乙○
      ○二人，而被告並未明文表示其為「見證人」身分。
（三）原告於98年3 月6 日，陸續依約分別出貨產品編號6061之
      鋁錠2 櫃、3 櫃，2 櫃之鋁錠部分為38,938噸，交由EVE-
      RGREEN LINE （即長榮海運股份有限公司）託運、3 櫃之
      鋁錠部分為59,180噸，交由CNC LINE（即正利航業股份有
      限公司）託運，並於出貨後由買受人被告乙○○及
      ㄧ有限會社負責人吉永盛龍均確認無誤後簽收。且對照
      EVERGREEN LINE出具予原告之「領櫃流程表」，該2 櫃鋁
      錠部分，被告領櫃之日期為「2009年3 月17日」；再向C-
      NC LINE 以電子郵件方式詢問該3 櫃鋁錠部分被告之領櫃
      時間，經其確認為「2009年3 月23日」，均可證明被告已
      領取買賣標的物無誤。而該批鋁錠之貨款及海運報關費用
      共計4,998,344 元「1,946,900 （38,938噸部分）＋37,5
      40（報關費用）＋2,959,000 （59,180噸部分）＋54,904
      （報關費用）＝4,998,344 元」，對照原告提出之「人豪
      鋁業有限公司公司分類帳目明細正本」，原告於「98年3
      月5 日」最後一次出貨後，收款金額為「3,747,475 元」
      ，累積被告於98年2 月3 日前尚積欠貨款「1,373,693 元
      」，故被告尚應給付「2,624,562 元」（計算方式：4,99
      8,344-3,747,475 ＋1,373,693 ＝2,624,562 ）。
（四）查兩造自始之交易方式即係成立一長期、連續之買賣契約
      ，由被告向原告要求出貨後、再由被告給付貨款，有時被
      告給付不足額、有時給付溢額，均按月與原告對帳（即證
      十之「分類帳目明細」）後計算之。且被告之「盛源通商
      有限公司」係97年8 月18日始設立登記，可知被告於97年
      5 月開始，因尚未成立公司，故確實係以其「乙○○」個
      人名義向原告叫貨，而由日本將貨款匯予原告（被告亦自
      承97年12月才引介吉永盛龍與原告見面，故97年5 月間，
      原告根本不認識吉永盛龍，足認當時之買賣契約之當事人
      係原告與乙○○，但被告係由日本公司方面直接付款，可
      知本件買賣並不能以付款人為何來斷定實際契約當事人為
      何）。此後原告每一次的出貨，均係因被告之指示，原告
      才會出貨，即使於97年12月份，被告始向原告表示其向原
      告所訂之貨均係再出口予吉永盛龍，亦然。是原告所提之
      書面買賣契約，被告才會簽名於「乙方欄」，為共同買受
      人，此即本件買賣契約之始末。
（五）綜上所述，本件原告本於買賣之法律關係，請求被告給付
      貨款等金額2,62萬4,562 元及其法定利息。
（六）聲明：被告應給付原告2,62萬4,562 元，及自本起訴狀繕
      本送達之翌日起至清償日止按年息百分之5 計算之利息，
      併願供擔保，請准予宣告假執行。
二、被告之抗辯
（一）訴外人ㄧ有限會社（以下簡稱ㄧ公司）
      ，負責人吉永盛龍，委託被告在台灣尋找適合廠商採購鋁
      錠出口至日本，初期被告先以拿波士國際股份有限公司或
      盛源通商有限公司名義購買鋁錠後出口至ㄧ公司
      。嗣於97年12月間引界吉永盛龍與原告見面，並由吉永盛
      龍代表ㄧ公司與原告簽訂書面買賣契約，被告因
      為居中幫忙聯絡，而以見證人之名義簽名於買賣契約上，
      並非原告所指之係買賣契約之當事人。
（二）系爭買賣契約由原告製作後交由ㄧ公司負責人吉
      永盛龍簽名，該契約之當事人欄中之買受人亦記載係「買
      受人ㄧ有限會社代表取締役吉永盛龍（下稱乙方
      ）」，被告並無列名買受人，且系爭買賣契約第一條之買
      賣標的並由吉永盛龍親自書寫並加蓋其代表人「吉永」之
      印戳，亦無被告之簽認，足證被告並非契約當事人，之後
      相關貨款亦由ㄧ公司直接給付原告，原告主張被
      告為契約當事人顯非事實。
（三）原告起訴狀自承被告於97年起係以「盛源通商有限公司」
      之名義與原告交易，如欲沿用以往之交易除ㄧ公
      司外欲加列買受人，亦應為盛源通商有限公司而非被告個
      人。
（四）依據原告所提出之出口報單，在系爭買賣契約簽訂前，買
      受人是盛源通商有限公司，出貨之受貨人為ㄧ公
      司，系爭買賣契約簽訂後則由原告為出貨人，受貨人為
      ㄧ公司。由此可知，系爭買賣契約之買受人確實為
      ㄧ公司。且系爭買賣契約簽訂前係由盛源通商有
      限公司支付貨款，系爭買賣契約簽訂後即由ㄧ公
      司支付貨款，可見，被告並非與原告交易之當事人。且原
      告聲請傳訊之證人丙○○亦無法證實被告同意擔任系爭契
      約買受人而簽名於系爭買賣契約。
（五）ㄧ公司原本希望由被告就近監督鋁錠出貨之相關
      事宜，由原告代刻品管印章乙枚，但因被告自身從事音樂
      工作忙碌，因而均未實際執行而由證人丙○○代為執行。
      而此反而證明被告僅相當於品管身份，ㄧ公司始
      為鋁錠之買受人。
（六）綜上，被告並非系爭買賣契約之買受人，原告向被告請求
      給付貨款，顯非有理，請求駁回原告之訴。
（七）聲明：原告之訴駁回，如受不利益判決願供擔保請求免為
      假執行。
三、不爭執事實：被告簽名於系爭買賣契約下方。
四、本件之爭執要點：被告是否為系爭買賣契約之買受人？
（一）被告簽名於系爭契約下方空白處是否即表明為系爭契約之
      買受人之一？
（二）被告是否曾以個人身份與原告交易，因而可推論簽訂系爭
      契約時，亦以個人身份成為買受人之一？
五、法院之判斷
（一）按當事人主張有利於己之事實者，就其事實有舉證之責任
      ，民事訴訟法第277 條前段定有明文。兩造不爭執被告簽
      名於系爭買賣契約之下方，被告抗辯係以見證人之身分簽
      名其上等語。系爭買賣契約之買受人欄中中係記載「買受
      人ㄧ有限會社代表取締役吉永盛龍（下稱乙方）
      」，被告並未列名其中，故僅僅在系爭契約下方空白處簽
      名，尚不能認定被告即為買受人，原告以此主張被告即為
      系爭契約之買受人，應舉其他佐證加以證明。
（二）原告於98年7 月15日時起訴時主張被告乙○○於97年間以
      「盛源通商有限公司」名義向原告購買鋁錠，而並主張被
      告為系爭買賣契約之買受人，並以被告乙○○簽名於系爭
      買賣契約為據。續於98年8 月18日改稱被告以個人名義與
      原告交易，而98年11月18日又主張被告乙○○於97年間以
      「盛源通商有限公司」名義向原告購買鋁錠，嗣於98年12
      月7 日再改稱被告以個人名義向原告購買鋁錠出口至日本
      ，有原告之起訴狀乙紙及準備書狀三紙為證，故原告前後
      主張不一，故97年間至系爭買賣契約簽訂前，原告出售鋁
      錠之買受人是否為被告個人已有可議。
（三）依據原告提出之結關日為97年11月14日之傳真（南投地方
      法院98年度訴字第225 號卷第9 頁），傳真之對象為盛源
      通有限公司，有該傳真在卷可參。再據原告提出之報關日
      期為98年3 月6 日之出口報單，出貨人為原告買受人則為
      ㄧ公司（SHALOM INTERNATIONAL CORP ）有該報
      關單在卷可參（南投地方法院98年度訴字第225 號卷第9
      頁）。參照上開文件，可知97年12月12日系爭買賣契約簽
      訂前與系爭買賣契約簽訂後之交易，買受人係由盛源通有
      限公司轉為ㄧ公司。又審理中本院命原告提出提
      出有無其他可證明被告個人確為系爭買賣契約買受人之證
      明，原告則提出被告名片乙紙（本院卷第24頁），而該名
      片上除有ㄧ公司之名稱及日本住址、電話外，另
      一半則書寫拿波士國際股份有限公司，有該名片附卷可參
      。原告主張波士國際股份有限公司為ㄧ公司之中
      譯名稱，然查波士國際股份有限公司（統一編號：000000
      00）係設立於中華民國之公司，代表人為趙新元，並非日
      商之ㄧ公司，有公司及分公司基本資料查詢乙紙
      在卷可參。因此，原告主張拿波士國際股份有限公司即為
      ㄧ公司亦非可採。且如被告出示上開名片而與原
      告於97年間開始交易，亦僅能證明其代表ㄧ公司
      或波士國際股份有限公司與原告交易，難認係以個人名義
      與原告交易。另原告主張「盛源通商有限公司」係97年8
      月18日始設立登記，故被告於97年5 月開始，因尚未成立
      公司，故確實係以其「乙○○」個人名義向原告購買鋁錠
      云云。惟被告抗辯其在盛源通商有限公司尚未成立前是以
      拿波士國際股份有限公司之名義向原告採購鋁錠，而參酌
      原告提出之名片，被告此部分之抗辯尚非全然無據，而原
      告主張在盛源通商有限公司成立前以自己名義向原告採購
      尚屬無據。故縱然被告曾經在盛源通商有限公司成立前以
      自己名義與原告交易，在盛源通商有限公司成立後即由盛
      源通商有限公司成為交易當事人，則被告個人亦脫離與原
      告間之交易。
（三）綜上所陳，原告無法提出任何證據可資證明被告曾經以個
      人名義向原告採購鋁錠，而細察原告出口鋁錠之交易，97
      年間應為被告乙○○以拿波士股份有限公司或盛源通商有
      限公司之名義採購鋁錠後出口至日本之ㄧ公司，
      因此，買賣契約係存在於原告與拿波士國際股份有限公司
      或盛源通商有限公司，ㄧ公司僅為契約買受人指
      定之受貨人，而ㄧ公司係透過上開公司向原告採
      購，則對於原告貨款之支付，由拿波士國際股份有限公司
      或盛源通商有限公司或ㄧ公司，甚至由契約無關
      之第三人支付，僅需該支付係由買受人授權支付即可，並
      不影響契約當事人何人之認定，故原告主張曾經由被告獲
      由日本方面甚至與契約無關之第三人支付，推論被告個人
      為系爭契約買賣之當事人，亦非可採。而迄至系爭契約簽
      訂後，ㄧ公司不再透過國內公司採購而採直接向
      供應鋁錠之原告公司採購，因此報關之程序，亦由盛源通
      商有限公司改為原告。縱然成立所謂繼續買賣契約，該買
      賣契約之買受人亦由原來之國內公司變更為ㄧ公
      司。故由上開交易程序，僅能認定系爭買賣契約之當事人
      為原告與ㄧ公司，尚難及於被告。
（四）原告續主張97年開始原告即就出售鋁錠部分做成帳目，於
      系爭契約簽訂後，仍依據該帳目結算貨款，故應97年間開
      始即與被告乙○○成立繼續性契約直至系爭契約簽立之後
      ，推論被告乙○○亦為系爭契約之當事人。姑不論原告主
      張系爭買賣契約簽訂前後之交易為繼續性契約是否正確，
      但繼續性契約並非不能更換契約主體而加以繼續履約，況
      原告並未能證明97年開始交易時，被告曾經以個人身分與
      被告交易，縱有繼續性契約之存在，亦存在於盛源通商有
      限公司或拿波士國際股份有限公司與原告之間，尚難認定
      係存在於被告與原告之間，故系爭買賣契約簽訂前之交易
      既無法認定為原告與被告個人之間，即不能推論為延續系
      爭買賣契約簽訂前之交易，被告個人亦成為系爭買賣契約
      之買受人之一。
（五）綜上所陳，原告不能證明被告為系爭買賣契約之買受人，
      故原告依據買賣契約法律關係請求被告給付買賣價金，難
      謂有理，不能准許，應駁回之。原告受敗訴判決，其假執
      行之聲請即失所依據，應併予駁回。
六、兩造其餘主張及所提證據與本院上開論斷無涉或無違，不予
    贅述。
七、訴訟費用負擔之依據：民事訴訟法78條。
中    華    民    國    98    年    12    月    18    日
                  民事第一庭  法  官  黃珮禎
以上正本證明與原本無異。
如對本判決上訴，應於判決送達後20日內向本院提出上訴狀。
中    華    民    國    98    年    12    月    23    日
                              書記官  劉奕湘

司法院資訊處製作；財團法人民間司法改革基金會備份。
